臺北高等行政法院判決　　　　　　　　　　　　　　　九十年度訴字第一八六三號
　　　　　　　　　　　　　　　.
　　原　　　告　美商‧美國聯合包裹服務公司
　　代　表　人　甲○○○○○○.
　　訴訟代理人　陳彥希律師
　　　　　　　　黃慶源律師　 （兼送達代收人）
　　右　一　人
　　複 代理 人　陳絲倩律師
　　被　　　告　經濟部智慧財產局
　　代　表　人　陳明邦（局長）住同右
　　訴訟代理人　丙○○
　　　　　　　　胡秉倫
　　參　加　人　瑞士商．瑞士銀行股份有限公司
　　代　表　人　漢斯佩特．迪特.
　　　　　　　　羅夫．布格曼
　　訴訟代理人　乙○○律師　 （兼送達代收人）
　　　　　　　　陳長文律師
右當事人間因服務標章異議事件，原告不服行政院中華民國八十九年十二月二十七日
台八十九訴字第三五七六七號再訴願決定，提起行政訴訟，並經本院裁定命參加人獨
立參加被告之訴訟。本院判決如左：
　　主  文
原告之訴駁回。
訴訟費用由原告負擔。
　　事  實
一、事實概要：緣參加人於民國（下同）八十七年二月二十三日以「UBS瑞士聯合銀
    行」服務標章，指定使用於商品及服務分類表第三十六類之銀行、信託業務、保
    險業務、證券業務、支票存款、活期存款、定期存款及儲蓄存款、辦理票據貼現
    及放款、辦理商業匯票之承兌、辦理保證業務、簽發信用狀、辦理匯兌及外幣收
    兌、代理收付款項、投資公債、短期票券、公司債券及金融債券、代銷公債、國
    庫券、公司債券及公司股票、收受、經理及運用各種非保本保息之信託資金、受
    託保管證券投資信託基金、擔任債券或股票發行簽證人、代理證券發行、登記、
    過戶及股息、紅利之發放事項、提供證券發行、募集之顧問服務、辦理短期票券
    之經紀、自營、簽證及承銷業務、保管箱出租業務、辦理經中央主管機關核准辦
    理之衍生性金融商品業務；辦理出口外匯、進口外匯、一般匯出及匯入匯款、外
    匯存款、外幣貸款、外幣擔保付款之保證業務、外幣間保證金交易業務；不動產
    估價、買賣、租售、租賃之仲介服務申請註冊，作為其註冊第三八三七一號「
    LOGO of Union Bank of Switzerland(in colours)」服務標章之聯合服務標章
    ，並聲明圖樣內之「銀行」不在專用之列，經被告審查核准，列為審定第一一二
    四０六號服務標章（如附圖一，下稱系爭標章）。嗣原告以該服務標章有違商標
    法第七十七條準用同法第三十七條第七款之規定，檢據如附圖二之服務標章（下
    稱據以異議標章）對之提起異議。案經被告為異議不成立之審定，發給中台異字
    第八八一００九號服務標章異議審定書。原告不服，提起一再訴願，遞遭駁回，
    遂提起本件行政訴訟。
二、兩造聲明：
　　(一)原告聲明求為判決：
    1.再訴願決定、訴願決定及原處分均撤銷。
    2.被告應為審定第一一二四０六號「UBS瑞士聯合銀行」聯合服務標章異議成立
　　　之處分。
　　(二)被告及參加人聲明求為判決：駁回原告之訴。
三、兩造之爭點：系爭服務標章是否有異議審定時商標法第七十七條準用第三十七條
                第七款規定之情形，而不得申請註冊？
甲、原告主張之理由：
　一按服務標章圖樣相同或近似於他人著名之商標或標章，有致公眾混淆誤認之虞者
　　，不得申請註冊，為商標法第七十七條準用同法第三十七條第七款所明定。所謂
　　有致公眾誤信之虞，係指標章圖樣有使一般消費者對其所表彰服務之性質、來源
　　產生混淆而言，並不以使用於同一商品或性質相同或近似之服務為限。又本條款
　　規定以兩標章圖樣相同或近似為前提，凡標章圖樣在外觀、觀念或讀音方面有一
　　近似者，即屬近似之標章，為行政院台七十四經字第一八０六八號函准修正備查
　　之「商標近似審查基準」闡釋有案，均首予辯明。
　二系爭標章之主要部分為最惹人注目之外文「UBS」字母，以之與原告所據以異議
　　之「UPS」及「UPS及圖」標章互為比較，因「B」與「P」字母之外觀及讀音客觀
　　上本即極相彷彿，因之，彼此標章之外觀及讀音均極近似，一般消費者異時異地
　　隔離觀察，應有致混同誤認之虞，二者為近似標章，洵無疑義。
　三查原告為世界第一大郵件包裹快遞公司，創始於西元一九０七年，迄今遞送網遍
　　及歐、亞、非、美、澳等全球一百八十個以上之國家地區（包括台灣），西元一
　　九九九年總遞送件數達三十二‧八億，收益則為二百七十一億美金，雇用員工全
　　數為三十四萬四千人，擁有航空遞送專機及包機共五百七十五架。九十餘年來，
　　原告秉持著卓越的服務品質及體貼的待客態度，已迅速地於郵件包裹快遞服務拔
　　得頭籌，近年來更擴大服務領域，採行多角化經營策略，而擴展其業務至各類服
　　飾、手套、襪子、帽子、玩具、文具、鞋子、背包等產品。由於物美價廉，已廣
　　為消費者選用。原告更以公司外文名稱特取部分「United Parcel Service」各
　　字母之首字字母「UPS」為商標，廣泛於世界一百五十餘個以上之國家地區，申
　　請註冊於遞送服務及服飾商品，隨著原告足跡之遍及全球，據以異議之「UPS」
　　標章亦成為歷史悠久，夙著盛譽之著名標章。茲以下列資料加以證明：
　(一)原告世界各國商標＼服務標章註冊情形一覽表乙份；
　　由此份資料得知，據以異議商標＼服務標章業於美國、英國、南韓、香港、西德
　　、新加坡、菲律賓、加拿大、中華民國、中國大陸、沙烏地阿拉伯等計一百五十
　　餘國以上之國家地區獲准註冊。
　(二)據以異議標章於世界各國之部分註冊證影本各乙份；
　　僅提呈美國、英國、法國、西德、韓國、瑞士、義大利、加拿大、新加坡．．．
　　等地之註冊證影本供參。
　(三)原告於中華民國獲准註冊而含有「UPS」之商標及服務標章之公告等影本；
　(四)原告公司概況摘要；
　　由此文件可知，原告創設於西元一九０七年，服務遍及一百八十個以上國家地區
　　，且於西元一九九一年被知名的美國財富雜誌推舉為七年來郵遞運輸服務之第一
　　名企業。
　(五)西元一九八八年據以異議商標使用於襪子、手套、帽子、毛衣、雨衣、背包、眼
　　鏡、鞋子、玩具、鐘、錶、文具等商品之型錄影本；
　(六)原告西元一九八八年中文型錄影本乙份；
　(七)西元一九八八年至一九九二年關於原告之報章雜誌文宣廣告影本乙份；
　(八)八十一年五月至八十二年六月原告於中國郵報之廣告影本；
　(九)原告之網站下載資料影本。
　　凡此足徵，據以異議標章確已馳名國際，消費者一見之必能立即產生其為原告所
　　專有之聯想，其為世界著名標章，洵無疑義。茲系爭標章竟以近似之外文申請註
　　冊，則系爭標章有致消費者混同誤認其服務來源之虞，至為灼然，徵諸首揭法條
　　規定，系爭標章自不應獲准註冊，否則必然使消費大眾誤認該服務為原告所提供
　　，造成消費者誤信，衍生交易糾紛，而損及原告商譽。
　四綜上論陳，系爭標章與原告世界著名之據以異議標章極為雷同，依商標法第七十
　　七條準用同法第三十七條第七款規定，自不得申請註冊。被告准其審定，顯有可
　　議，而一再訴願機關復予維持，亦同有疏誤不應維持。請　鈞院參考被告中台異
    字第八六０八三八號、八六０八三七號、八七００八六號及八六一三二０號審定
    書，並判決如訴之聲明，以符法旨。
乙、被告主張之理由：
  一服務標章圖樣「相同或近似於他人著名之商標或標章，有致公眾混淆誤認之虞者
    」，不得申請註冊，為本件服務標章異議審定時商標法第七十七條準用第三十七
    條第七款所明定。又所稱「著名之商標或標章」，係指有客觀證據足以認定該商
    標或標章已廣為相關事業或消費者所普遍認知者而言，復為商標法施行細則第三
    十一條第一項所明定。所謂「有致公眾混淆誤認之虞」，係指服務標章圖樣有使
    一般消費者對其營業服務之性質、來源或提供者發生混淆誤認之虞而言。本款之
    立法意旨在防止混淆，維護交易安全，保護消費大眾利益，故本款之適用除須有
    以相同或近似於他人著名之商標或標章申請註冊外，尚須因而有致公眾發生混淆
    誤認之虞者，始足當之。
  二本件原告固主張外文「UPS」係其公司外文名稱特取部分各字之起首字母，早於
    西元一九○七年創用於郵件包裹快遞服務之標章，其服務網遍及全球各地，另所
    營業務擴及各類服飾、手套、襪子、帽子等商品之產銷，除在世界多國及我國申
    准註冊外，復透過報章雜誌、電視等傳播媒體大量宣傳促銷己成為歷史悠久，夙
    著盛譽之著名標章，參加人以外觀及讀音近似之外文「UBS」作為本件審定第一
    一二四○六號「UBS瑞士聯合銀行」聯合服務標章圖樣主要部分之一申請註冊，
    自有首揭法條規定之適用云云；惟查參加人係瑞士大型銀行集團，根據西元一九
　　九八年六月之「Euromoney」雜誌之報導，西元一九九七年之統計，其前身
　　Schweizerische Bankgesellschaft (Union Bank of Switzerland)，名列世界
　　第十大銀行，而依市場資本額之排行，西元一九九八年已躍居世界第三十銀行，
　　系爭服務標章圖樣之外文「UBS」為參加人公司名稱之特取部分，早於西元一九
　　六二年即用以表彰其銀行等業務，並已於美國、英國、澳大利亞、新加坡及韓國
　　申准註冊，有參加人檢送之商標註冊資料、雜誌報導等證據資料影本附卷可稽。
　　該「UBS」標章於銀行等業務，既已與據以異議標章不同之業務領域併存使用多
　　年，各具知名度，消費者應不難辨識。從而參加人以外文「UBS」作為審定第一
　　一二四○六號「UBS瑞士聯合銀行」聯合服務標章圖樣主要部分之一，指定使用
　　於與據以異議服務標章使用之郵件包裹快遞服務及各類服飾、手套、襪子、帽子
　　等商品性質有別，且為參加人使用多年之銀行、信託等業務，客觀上難謂有使消
　　費者對其所表彰之服務來源或營業主體產生混淆誤認之虞。行政院台八十九訴字
　　第○○五一○號再訴願決定書意旨參照。揆諸前述說明，應無首揭法條規定之適
　　用。至所舉被告中台異字第八六○八三八號、第八六一三二○號、第八七○○八
　　六號及第八六○八三七號商標異議審定書，其商標圖樣及案情有別，尚難執為本
　　案之論據。
　三綜上論述，被告原處分，洵無違誤，敬請駁回原告之訴。
丙、參加人主張之理由：
　一按「服務標章圖樣相同或近似於他人著名之商標或標章有致公眾混淆誤認之虞者
　　，不得申請註冊。」固為商標法第七十七條準用第三十七條第七款規定所明文。
　　該條款之適用除據以異議之標章須已廣為相關事業或消費者所普遍認知外，尚須
　　符合下列二要件：1.二標章圖樣相同或近似；2.有致公眾混淆誤認之虞者。申言
　　之，標章本身相同或近似於他人著名之標章，有使一般消費者對其所表彰之服務
　　來源或提供者產生混淆誤認之虞。然系爭標章係屬著名，且與據以異議標章不構
　　成近似，無使一般消費者產生混淆誤認之虞，從而應無商標法第三十七條第七款
　　之適用。
　二系爭標章係由參加人公司名稱特取部分「UBS」及其中譯文「瑞士聯合銀行」所
　　組成，與據以異議標章不構成近似。
　　查參加人係瑞士第二大銀行，合併前名為「Schweizerische Bankgesellschaft
　　 (即Union Bank of Switzerland)」，其與Schweizerischer Bankverein (
    Swiss Bank Corporation)合併後，並命名為「UBS AG」。參加人為了使國內消
    費大眾更易認識其「UBS」標章（源自於「Union　Bank of Switzerland」），
    乃自創採用其中譯文「瑞士聯合銀行」做為標章。因此，系爭審定第一一二四○
    六號「UBS瑞士聯合銀行」標章，即係以其公司名稱特取部分「UBS」搭配中譯文
    「瑞士聯合銀行」所聯合組成，其除了「UBS」外，尚有中文「瑞士聯合銀行」
    ，可資與據以異議標章「UPS」分辨，二者洵不相似，至為顯然。
  三系爭標章為著名標章，無致公眾混淆誤認之虞
　　又參加人為舉世聞名之大型銀行集團，聲譽卓著，其不僅享譽國際市場，亦為國
　　人所熟知矣。查參加人之前手早在七十七年即於我國設立分公司，而參加人亦經
　　經濟部認許在案，由此顯見，參加人在國內推廣其業務已有多年之歷史，系爭標
　　章早已為國內業界及消費者所普遍認知，茲檢附參加人台北分行型錄、聯合報、
　　讀者文摘、時報週刊之報導資料，以供卓參。從而原告質疑參加人之商標於國內
　　之知名度，並主張系爭標章之知名度，僅侷限於金融本業云云，殊不足採。果爾
　　，則原告之「UPS」標章之知名度，亦僅限於郵件包裹快遞服務，而不及於其他
　　。更何況由於參加人在國際銀行界極為有名，連帶使以其公司名稱之特取部分作
　　為表彰服務之系爭標章也成為一國際性著名標章，因此消費者當可清楚辨識二標
　　章所表彰之服務之來源或提供者，殆無疑義。
  四系爭標章與據以異議之標章已併存註冊及使用多年，業經各國商標主管機關認定
    ，依改制前行政法院八十八年度判字第四二九○號及八十九年度判字第一二二四
    號判決見解，無致混淆誤認之虞。
    系爭標章自創用迄今，已廣泛使用銀行、信託、保險、證券、投資等金融業務上
    ，近年來參加人並多角化經營其業務，擴展至各類電腦軟硬體設備、貴金屬、印
    刷品產品、甚至於籌辦講習會、舉辦藝文活動等服務方面。而系爭標章除了取得
    國際註冊及墨西哥註冊外，參加人亦以「UBS」標章向世界多國商標主管機關申
    請註冊並取得專用權在案，包括美國、英國、澳大利亞、新加坡及韓國等國，而
    據以異議標章「UPS」亦於上述五個國家與「UBS」標章併存註冊，顯然各國商標
    主管機關均認為兩造標章之併存註冊並無混淆交易市場之虞。進一步言，縱令據
    以異議標章於郵件包裹快遞方面頗具知名度，而系爭標章亦在銀行及相關業務上
    使用多年，夙著盛譽，則客觀上實難謂有使一般消費者對其所表彰之服務來源或
    提供者產生混淆誤認之虞。類此案例，「二商標＼標章在市場上以長期併存各自
    使用多年，已各自建立信譽，難謂有使一般消費者對二商標＼標章所表彰商品＼
    服務之性質及生產主體，有致混淆誤認之虞」，不僅為被告一貫之見解，亦為行
    政法院所肯認，此有改制前行政法院八十八年度判字第四二九四號及八十九年度
    判字第一二二四號判決可稽。
　五系爭標章指定專用之服務，亦與據以異議標章之服務，迥不相同。
　　「凡因表彰自己營業所提供之服務，欲專用其標章者，應申請註冊為服務標章。
　　」商標法第七十二條第一項定有明文，準此，商標法乃採註冊保護主義，即欲專
　　用標章，即可申請註冊專用。如前所述，參加人欲申請系爭標章，指定使用於商
　　標法施行細則第四十九條第三十六類之「銀行、信託業務、保險業務、證券業務
　　等服務」上，遂向被告提出申請註冊。而該等服務與據以異議標章之「郵件包裏
　　快遞服務」之服務性質迥異，為完全不相干之行業，依一般交易觀念，消費大眾
　　根本不會將二者聯想在一起，更何況系爭標章乃參加人公司名稱的特取部分「
　　UBS」英文及其中譯文「瑞士聯合銀行」所組成，為一識別極強之標章，一般人
　　一望即知係出自參加人，因此對於服務之來源或提供者自不可能產生混淆誤認。
　六系爭標章無致公眾混淆之虞，亦經哥倫比亞商標主管機關認定在案。
　　末查，原告於哥倫比亞亦曾對參加人之「UBS」標章提起異議，經該國商標主管
　　機關審查後，使用多年之銀行、信託等業務，以「申請註冊之『UBS』商標＼標
　　章與異議人據以異議之『UPS』商標＼標章之圖樣固有近似，惟只要申請註冊商
　　標＼標章指定使用之商品＼服務不含有據以異議商標＼標章指定相關商品或服務
　　，斷無致公眾混淆之虞，故二者之商標＼標章自可於市場併存」為由，認定原告
　　之主張為無理由。再者，原告對於參加人所有之多件「UBS」標章亦向被告提出
　　異議申請在案，經審查結果，均認同「UBS」標章於銀行等業務，既已與據以異
　　議標章於不同業務領域併存使用多年，各具知名度，一般消費者應不難辨識。
  七「UBS」標章於銀行等業務，與據以異議標章於不同之業務領域併存使用多年，
  　各具知名度，消費者應不難辨識，亦經　鈞院八十九年度訴字第一二三一號判決
  　、八十九年度訴字第一四二七號判決、八十九年訴字第二一○○號判決、八十九
  　年度訴字第二七○一號判決、八十九年度訴字第二七七○號判決、八十九年度訴
  　字第二八七三號判決、八十九年度訴字第三二七三號判決、九十年度訴字第八五
  　號判決、九十年度訴字第一二四號判決、九十年度訴字第一二五號判決及九十年
  　度訴字第三七八三號判決所肯認，從而無致混淆之虞。
  八原告前亦對以「UBS」外文部分組成之服務標章向被告提出異議申請，經被告審
  　查為異議不成立之處分，原告不服，向經濟部提起訴願，復遭駁回，遂向　鈞院
  　提起行政訴訟。經　鈞院審理結果，分別以八十九年度訴字第一二三一號判決、
  　八十九年度訴字第一四二七號判決、八十九年訴字第二一○○號判決、八十九年
  　度訴字第二七○一號判決、八十九年度訴字第二七七○號判決、八十九年度訴字
  　第二八七三號判決、及八十九年度訴字第三二七三號判決、九十年度訴字第八五
  　號判決、九十年度訴字第一二四號判決、九十年度訴字第一二五號判決及九十年
　  度訴字第三七八三號判決駁回原告之訴，並命訴訟費用由原告負擔。茲摘錄前揭
　　各判決之理由如下，以供卓參：
　(一)鈞院八十九年度訴字第一二三二號判決及八十九年度訴字第一四二七號判決之主
    要理由
　　「該『UBS』標章於銀行等業務，既已與據以異議標章於不同之業務領域併存使
　　用多年，各具知名度，消費者應不難辨識。從而參加人以外文『UBS』作為．．
　　．『UBS Union Bank of Switzerland (fig)』服務標章圖樣主要部分之一，．
　　．．客觀上難謂有使消費者對其所表彰之服務來源或營業主體產生混淆之虞」。
　(二)鈞院八十九年度訴字第二一○○號判決之主要理由
　　「．．．，系爭服務標章圖樣上之外文『UBS』則為參加人公司名稱特取部分，
　　早於西元一九六二年即用以表彰其銀行等業務，並於美國、英國、澳大利亞、新
　　加坡及韓國申准註冊，凡此有參加人所檢送商標註冊資料、『Euromoney』雜誌
　　報導等證據資料影本附原處分卷可稽。從而，據以異議標雖知名於郵件包裹快遞
　　服務，然其與據以異議標章於不同之業務領域，既已併存使用多年而各具知名度
　　，一般消費者應不難辨識二者服務標章分屬不同之服務主體。本件參加人以已具
　　知名度之外文『UBS』作為系爭服務標章圖樣，指定使用於業務功能或服務性質
　　，均與據以異議標章所指定使用之郵件包裹運輸服務或各類服飾、手套、帽子等
　　商品有所不同之提供電話及電信傳輸、電信加值網路傳輸．．．等相關服務，客
　　觀上，自難謂有使一般消費者對其所表彰之服務來源發生混淆誤認之虞。」
　(三)鈞院八十九年度訴字第二七○一號判決之主要理由
　　「本件參加人乃瑞士大型銀行集團，根據西元一九九八年六月版之『Euromoney
　　』雜誌之報導，於西元一九九七年之統計，其前身Schweizerische
　　Bankgesellschaft (Union Bank of Switzerland)已為世界十大銀行，依市場資
　　本額之排行，西元一九九八年已躍居世界第三大銀行，而在瑞士當地係第一大銀
　　行，系爭服務標章圖樣上之外文『UBS』則為參加人公司名稱特取部分，早於西
　　元一九六二年即用以表彰其銀行等業務，並於美國、英國、澳大利亞、新加坡及
　　韓國申准註冊，．．．。從而，據以異議標章雖知名於郵件包裹快遞服務，然其
　　與據以異議標章於不同之業務領域，既已併存使用多年而各具知名度，一般消費
　　者應不難辨識二者服務標章分屬不同之服務主體。本件參加人以已具知名度之外
　　文『UBS』作為系爭服務標章圖樣之一部分，指定使用於業務功能或服務性質，
　　均與據以異議標章所指定使用之郵件包裹運輸服務或各類服飾、手套、帽子等商
　　品有所不同之稅務諮詢顧問服務，客觀上，自難謂有使一般消費者對其表彰之服
　　務來源發生混淆誤認之虞。」
　(四)鈞院八十九年度訴字第二七○號判決之主要理由
　　「．．．，系爭審定第一八九九七號『UBS』服務標章即以合併前之公司名稱的
　　特取部分所組成。參加人乃瑞士大型銀行集團，根據一九九八年六月之『
　　Euromoney 』雜誌之報導，依西元一九九七年之統計，其前身Schweizerische
　　Bankgesellschaft (Union Bank of Switzerland)已為世界十大銀行，依市場資
　　本額之排行，一九九八年已居世界第三大銀行，而在瑞士當地係第一大銀行，早
　　於西元一九六二年即用以表彰其銀行等業務，並於美國、英國、澳大利亞、新加
　　坡及韓國申准註冊，凡此有參加人所檢送商標註冊資料、『Euromoney』雜誌報
　　等證據資料影本附原處分卷及蘇黎士商業註冊處證明書影本附本院卷可稽。參加
　　人之前手早在民國七十七年即於我國設立分公司，而參加人亦經經濟部認許在案
　　，參加人在國內推廣其金融及投信業務已有多年之歷史，系爭標章早已為國內業
　　界及消費者所普遍認知，此有參加人在台分公司執照、認許證書、台北分行型錄
　　、聯合報、讀者文摘及時報周刊之報導資料影本附本院卷可稽。是以據以異議標
　　章雖知名於郵件包裹快遞服務，然其與系爭標章於不同之業務領域，既已併存用
　　多年而各具知名度，一般消費者應不難辨識二者服務標章分屬不同之服務主體。
　　從而，參加人以已具知名度之外文『UBS』作為系爭聯合服務章圖樣之一部分，
　　指定使用於無論業務功能或服務性質，均與據以異議標章所指定用之郵件包裹運
　　輸服務或各類服飾、手套、帽子等商品有所不同之與銀行業務有關之倉儲、貨物
　　保管業務服務，客觀上，自難謂有使相關消費者對其所表彰之服務來源發生混淆
　　誤認之虞。」
　(五)鈞院八十九年度訴字第二八七三號判決之主要理由
　　「參加人係瑞士大型銀行集團，根據西元一九九八年六月版之『Euromoney』雜
　　誌之報導，依西元一九九七年之統計，其前身Schweizerische Bankgesell-
    schaft (Union Bank of Switzerland)名列世界第十大銀行，而依市場資本額之
    排行，西元一九九八年已躍居世界第三大銀行，系爭商標圖樣之外文「UBS」為
    參加人公司名稱之特取部分，早於西元一九六二年即用以表彰其銀行等業務，並
    已於美國、英國、澳大利亞、新加坡及韓國申准註冊，有參加人檢送之商標註冊
    資料、雜誌報導等證據資料影本附卷可稽。該「UBS」商標於銀行等業務，既已
    與據以異議之「UPS」商標＼服務標章於不同之業務領域併存使用多年，各具知
    名度，消費者應不難辨識。從而參加人以外文「UBS」商標，指定使用於審定時
    商標法施行細則第四十九條所定商品及業務分類表第十四類之貴金屬及其合金、
    貴金屬棒、珠寶、貴金屬之錢幣商品申請註冊，客觀上難謂有使消費者對其所表
    彰之商品性質及生產主體或服務來源發生混淆之虞，應無審定時商標法第三十七
    條第七款之適用。」
　(六)鈞院八十九年度訴字第三二七三號判決之主要理由
　　「．．．、系爭標章圖樣之外文『UBS』為參加人公司名稱之特取部分，早於西
　　元一九六二年即用以表彰其銀行等業務，並已於美國、英國、澳大利亞、新加坡
　　及韓國申請註冊，有參加人檢送之商標註冊資料、雜誌報導等證據資料影本附卷
　　可稽。該『UBS』標章於銀行等業務，既已與據以異議『UBS』標章於不同之業務
　　領域併存使用多年，各具知名度，消費者應不難辨識。從而參加人以外文『UBS
　　』服務標章，指定使用於審定時商標法施行細則第四十九條所定商品及服務分類
　　表第三十九類之與銀行業務有關之倉儲、貨物保管業務服務，客觀上難謂有使消
　　費者對其所表彰之服務來源或營業主體產生混淆之虞，應無審定時商標法第七十
　　七條準用同法第三十七條第七款之適用。」
　(七)鈞院九十年度訴字第一二四號判決之主要理由
　　「惟查 (一)系爭服務標章係由參加人合併前之公司名稱『Union Bank of
　　Switzerland』的特取部分『UBS』所組成，．．．。參加人乃瑞士大型銀行集團
　　，根據西元一九九八年六月版之『Euromoney』雜誌之報導，依西元一九九七年
　　之統計，其前身Schweizerische Bankgesellschaft (Union Bank of
　　Switzerland)已為世界十大銀行，依市場資本額之排行，西元一九九八年已居世
　　界第三大銀行，而在瑞士當地係第一大銀行，早於西元一九六二年即用以表彰其
　　銀行等業務，並於美國、英國、澳大利亞、新加坡及韓國申請註冊．．．。(二)
　　參加人之前手早在七十七年即於我國設立分公司，而參加人亦經經濟部認許在案
　　，參加人在國內推廣其金融及投信業務已有多年之歷史，系爭標章早已為國內業
　　界及消費者所普遍認知，．．．。是以，據以異議標章雖知名於郵件包裹快遞服
　　務，然其與系爭標章於不同之業務領域，既已併存使用多年而各具知名度，一般
　　消費者應不辯識二者服務標章分屬不同之服務主體。從而，參加人以已具知名度
　　之外文『UBS』作為系爭聯合服務標章圖樣之一部分，指定使用於無論業務功能
　　或服務性質，均與據以異議標章所指定使用之郵件包裹運輸服務或各類服飾、手
　　套、帽子等商品有所不同之銀行、信託業務、證券業務、支票存款等服，客觀上
　　，自難謂有使相關消費者對其所表彰之服務來源發生混淆誤認之虞。」
　(八)鈞院九十年度訴字第一二五號判決之主要理由
　　「1.參加人係瑞士大型銀行集團，根據西元一九九八年六月版之『Euromoney』
　　雜誌之報導，依西元一九九七年之統計，其前身Schweizerische Bankgesell-
    schaft (Union Bank of Switzerland)名列世界第十大銀行，而依市場資本額之
    排行，西元一九九八年已躍居世界第三大銀行，系爭標章圖樣之外文『UBS』為
    參加人公司名稱特取部分，早於西元一九六二年即用以表彰其銀行等業務．．．
    。該『UBS』標章於銀行等業務，既已與據以異議『UPS』標章於不同之業務領域
    併存使用多年，各具知名度，消費者應不難辨識。從而參加人以外文『UBS』服
    務標章，指定使用於審定時商標法施行細則第四十九條所定商品及業務分類表第
    三十六類如事實欄所示之銀行等業務，客觀上難謂有使消費者對其所表彰之業務
    來源或營業主體產生混淆之虞，應無審定時商標法第七十七條準用同法第三十七
    條第七款之適用。．．．2.惟查，據以異議標章係知名於郵件包裹快遞服務，參
    加人以其已具知名度之『UBS』服務標章指定使用於如事實欄所示之銀行業務，
    應無致公眾誤認之虞，況如事實欄所示之銀行等業務與包裹之運輸業務，性質尚
    屬有別．．．。」
　(九)鈞院九十年度訴字第三七八三號判決之主要理由
　　「該『UBS』標章於銀行等業務，既已與據以異議『UPS』標章於不同之業務領域
　　併存使用多年，各具知名度，消費者應不難辨識。從而參加人以外文『UBS』作
　　為審定第一一三○六一號『UBS Union Bank of Switzerland (fig.)』服務標章
　　圖樣主要部分之一，指定使用於與據以異議『UPS』服務標章使用之郵件包裏快
　　遞服務及各類服飾、手套、襪子、帽子等商品性質有別之『企業組織及管理顧問
　　、書記（抄錄）服務』，客觀上難謂有使消費者對其所表彰之服務來源或營業主
　　體產生混淆之虞，應無審定時商標法第七十七條準用同法第三十七條第七款之適
　　用。．．．惟查據以異議標章係知名於郵件包裏快遞服務，參加人以其已具知名
　　度之『UBS』服務標章指定使用於『企業組織及管理顧問、書記（抄錄）服務』
　　，應無致公眾誤認之虞，又『企業組織及管理顧問、書記（抄錄）服務』與郵件
　　包裏快遞服務，性質亦屬有別，揆諸上開說明，參加人之系爭服務標章應無首揭
　　法條規定之適用，原告所訴，委無足採。」揆諸前揭判決理由可知，系爭標章無
　　使相關消費者對其所表彰之服務來源發生混淆誤認之虞，原告之主張，委無足採
　　。
  九綜上所述，系爭標章之申請註冊，並無商標法第七十七條準用第三十七條第七款
    之適用，原告之訴顯無理由。為此懇請　鈞院鑒核，賜判決如答辯聲明，以彰法
    治。
　　理  由
　一按服務標章圖樣「相同或近似於他人著名之商標或標章，有致公眾混淆誤認之虞
    者」不得申請註冊，為系爭聯合服務標章異議審定時商標法第七十七條準用同法
    第三十七條第七款所明定。所謂「著名之商標或標章」，係指有客觀證據足以認
    定該商標或標章已廣為相關事業或消費者所普遍認知者而言。而所謂「有致公眾
    混淆誤認之虞者」，係指有使一般消費者對該標章所表彰之服務來源或營業主體
    產生混淆誤信之虞而言。如二商標或標章在市場上長期併存使用多年，已各自建
    立信譽，即難謂有使一般消費者對二商標或標章所表彰商品之性質及生產主體或
    服務來源，有致混淆誤認之虞。又本款之立法意旨在防止混淆，維護交易安全，
    保護消費大眾利益，故本款之適用除須有以相同或近似於他人著名之商標或標章
    申請註冊外，尚須因而有致公眾發生混淆誤認之虞者，始足當之。
　二本件被告以系爭「UBS」標章使用於銀行等業務，與據以異議之「UPS」標章於不
    同之業務領域併存使用多年，各具知名度，一般消費者應不難辨識，參加人以外
    文UBS作為系爭審定第一一二四０六號「UBS瑞士聯合銀行」服務標章圖樣主要部
    分之一，指定使用於銀行、信託業務、證券業務、支票存款等服務申請註冊，與
    據以異議標章使用之郵件包裹快遞服務及各類服飾、手套、襪子、帽子等商品性
    質有別，尚難謂有使一般消費者對其所表彰之服務來源或營業者發生混淆誤認之
    虞，無商標法第七十七條準用同法第三十七條第七款之適用，乃為異議不成立之
    審定。原告則訴稱，系爭審定第一一二四０六號「UBS瑞士聯合銀行」聯合服務
    標章之外文部分「UBS」，與其所據以異議之「UPS」及「UPS及圖」標章互為比
    較，最惹人注意之首尾二字母「U」及「S」用字及位置均一致，而居中之「B 」
    與「P」字母之外觀及讀音客觀上本極相彷彿，二者應為近似標章。又原告為世
    界第一大郵件包裹快遞公司，創始於西元一九０七年，西元一九九０年總遞送件
    數達二．九億件，收益則為十三億美金。雇用員工全數為二十五萬二千人，擁有
    航空遞送專機一百六十二架，近年來更多角化經營業務至各類服飾、手套、襪子
    、帽子、玩具、文具、鞋子、背包等產品，並以公司外文名稱特取部分「United
    Parcel Service」各字母之首字字母「UPS」為商標，廣泛於世界一百五十餘個
    以上之國家地區，申請註冊於遞送服務及服飾商品，且透過商品型錄、文宣資料
    及報章雜誌廣告宣傳，該據以異議「UPS」及「UPS及圖」商標與標章確已馳名國
    際，其為世界著名商標，洵無疑義。茲系爭聯合服務標章竟以近似之外文申請註
    冊，有致消費者混同誤認其服務來源之虞，自不得獲准註冊云云。
　三本院查，系爭標章其最惹人注目者為外文「UBS」，而原告所據以異議之「UPS」
    及「UPS及圖」標章，則以「UPS」為唯一或主要部分，兩相比較，頭尾字母完全
    相同，中間字母「B」與「P」之外觀及讀音客觀上本相彷彿，因之，彼此標章之
    外觀及讀音均極近似，一般消費者異時異地隔離觀察，應有致混同誤認之虞，二
    者為近似標章，洵無疑義。惟查(一)系爭服務標章係由參加人合併前之公司名稱「
    Union Bank of Switzerland」的特取部分「UBS」所組成，合併前名為「
    Schweizerische Bankgesellschaft（即Union Bank of Switzerland）」，其與
    Schweizerischer Bankverein（Swiss Bank Corporation）合併後，並命名為「
    UBS AG」。因此，系爭審定第一一二四０六號「UBS」服務標章即以合併前之公
    司名稱的特取部分所組成。參加人乃瑞士大型銀行集團，根據西元一九九八年六
    月之「Euromoney」雜誌之報導，依西元一九九七年之統計，其前身
     Schweizerische Bankgesellschaft（Union Bank of Switzerland）已為世界
    十大銀行，依市場資本額之排行，西元一九九八年已居世界第三大銀行，而在瑞
    士當地係第一大銀行，早於西元一九六二年即將上開標章用以表彰其銀行等業務
    ，並於美國、英國、澳大利亞、新加坡及韓國申准註冊，凡此有參加人所檢送商
    標註冊資料、「Euromoney」雜誌報等證據資料影本附原處分卷及蘇黎士商業註
    冊處證明書影本附本院卷可稽。(二)參加人之前手早在七十七年即於我國設立分公
    司，而參加人亦經經濟部認許在案，參加人在國內推廣其金融及投信業務已有多
    年之歷史，系爭標章早已為國內業界及消費者所普遍認知，此有參加人在台分公
    司執照、認許證書、台北分行型錄、聯合報、讀者文摘及時報周刊之報導資料影
    本附本院卷可稽（外放）。是以，據以異議標章雖知名於郵件包裹快遞服務，然
    其與系爭標章於不同之業務領域，既已併存使用多年而各具知名度，一般消費者
    應不難辨識二者服務標章分屬不同之服務主體。從而，參加人以已具知名度之外
    文「UBS」作為系爭聯合服務標章圖樣之一部分，指定使用於無論業務功能或服
    務性質，均與據以異議標章所指定使用之郵件包裹運輸服務或各類服飾、手套、
    帽子等商品有所不同之銀行、信託業務、證券業務、支票存款等服務，客觀上，
    自難謂有使相關消費者對其所表彰之服務來源發生混淆誤認之虞。原告稱系爭標
    章有致消費者混同誤認其服務來源之虞，應否准系爭聯合服務標章之註冊，揆諸
    前述說明，應無足採。至原告起訴理由所舉被告中台異字第八六０八三八號、第
    八六０八三七號、第八七００八六號及第八六一三二０號等撤銷上永國際有限公
    司之「UPS及圖」商標審定案例，核其當事人、商標圖樣及案情均與本案有別，
    尚難執為系爭服務標章之審定亦應予以撤銷之論據。
　四本件被告以系爭聯合服務標章之申請註冊並未違反首揭法條規定，而為異議不成
    立之處分，洵無不合，一再訴願決定遞予維持，亦無違誤，原告起訴意旨，仍執
    陳詞及個人主觀之見解，請求撤銷一再訴願決定及原處分，及命被告將系爭審定
    第一一二四０六號「UBS瑞士聯合銀行」聯合服務標章之原准審定撤銷，為無理
    由，應予駁回。至於兩造其餘攻擊防禦方法，於本件判斷不生影響，爰不再逐一
    論斷，附此明。
據上論結，本件原告之訴為無理由，爰依行政訴訟法第九十八條第三項前段，判決如
主文。
中　　華　　民　　國　　九十一　　　年　　　七　　　　月　　　二十五　　日
                                  臺北高等行政法院  第三庭
                                            審判長  法  官　姜素娥
      　　　　　　　　　　　　　　　　　　　　      法　官　陳國成
      　　　　　　　　　　　　　　　　　　　　      法　官　林文舟
右為正本係照原本作成。
如不服本判決，應於送達後二十日內，向本院提出上訴狀並表明上訴理由，如於本判
決宣示後送達前提起上訴者，應於判決送達後二十日內補提上訴理由書（須按他造人
數附繕本）。
                                                    書記官  林孟宗
中　　華　　民　　國　　九十一　　　年　　　七　　　　月　　　二十六　　日
